【裁判字號】    97,台上,896
【裁判日期】    970430
【裁判案由】    請求損害賠償等
【裁判全文】
最高法院民事判決              九十七年度台上字第八九六號
上  訴  人  甲○○
            乙○○
            丙○○
共      同
訴訟代理人  李  旦律師
被 上訴 人  時代廣場大樓管理委員會
法定代理人  己○○
被 上訴 人  吉而升貿易股份有限公司
法定代理人  戊○○
被 上訴 人  丁○○
上列當事人間請求損害賠償等事件，上訴人對於中華民國九十六
年十一月十三日台灣高等法院第二審判決（九十六年度重上字第
八號），提起上訴，本院判決如下：
     主  文
原判決廢棄，發回台灣高等法院。
     理  由
本件上訴人主張：被上訴人丁○○及吉而升貿易股份有限公司（
下稱吉而升公司）曾於民國八十八年一月至九十二年五月間，分
別擔任被上訴人時代廣場大樓管理委員會（下稱時代廣場管委會
）之主任委員及副主任委員，明知門牌號碼台北市○○路○段一
○九號地下一樓（下稱系爭建物），係伊所共有之區分所有建物
，不得堆放訴外人擎碧建設股份有限公司（下稱擎碧建設公司）
移交給時代廣場管委會之磁磚等建材（下稱系爭建材），竟未主
動召開區分所有權人會議決議將系爭建材移出，自八十八年一月
起至九十二年五月止，共同決定繼續占用系爭建物，致伊受有相
當於房屋租金之損害共計新台幣（下同）一千二百七十七萬二千
二百五十四元。經與伊所欠時代廣場管委會之大樓管理費一百八
十三萬二百十元及其法定利息、裁判費等債權抵銷後，被上訴人
尚應賠償一千零七十三萬九千九百六十七元等情，爰依侵權行為
及不當得利之法律關係，求為命被上訴人連帶給付一千零七十三
萬九千九百六十七元並加付法定遲延利息之判決。
被上訴人則以：擎碧建設公司並未實際點交系爭建材予時代廣場
管委會，該建材仍屬擎碧建設公司所有，而上訴人甲○○於台灣
台北地方法院檢察署九十一年度偵字第一五五六三號竊盜案件偵
查中已自承置放於系爭建物之建材係其所有並上鎖，正門張貼「
非經同意，不允進入」之告示。則上訴人主觀上既認系爭建材為
其所有並上鎖，伊在無法確知該建材是否為擎碧建設公司遺留供
時代廣場大樓全體住戶使用之情況下，自難認伊有召開區分所有
權人會議，促使全體住戶決議將系爭建材自系爭建物移出之義務
，伊對上訴人無侵權行為或不當得利可言，上訴人之請求無理由
等語，資為抗辯。
原審維持第一審所為上訴人敗訴之判決，駁回其上訴，無非以：
系爭建材自八十八年一月起至九十二年五月止堆放於上訴人共有
之系爭建物內，固為被上訴人所不爭執，惟甲○○曾以丁○○竊
取置於系爭建物內之建材為由，提出刑事告訴，上開竊盜案件偵
查中多次自承置於系爭建物內之建材屬其所有並上鎖，正門張貼
「非經同意，不允進入」等語之告示，核與證人即時代廣場管委
會之住戶張書聰所證述之情形相符，並經調閱偵查卷宗查明屬實
。足見系爭建材係甲○○所管領支配。又系爭建材原屬擎碧建設
公司所有，為兩造所不爭執。而觀之丁○○在台灣台北地方法院
（下稱台北地院）九十二年度易字第一六七八號竊盜案件審理時
所提擎碧建設公司工地主任黃維強於八十八年一月十六日出具之
委託確認書，載明：閒置於時代廣場大樓範圍內各處之剩餘建材
和設備概交由新成立之管委會全權處理，以作為整修各公共、消
防及其他任何未完工房屋之用等語，雖可認擎碧建設公司有意將
系爭建材交由時代廣場管委會作為整修該大樓之用。然參之黃維
強於該刑事案件中證稱：八十八年一月十六日開完時代廣場區分
所有權人會議，成立管理委員會後，伊並未帶領管委會委員至大
樓各處看，僅說散布各處的建材由管委會處理云云；另證人張書
聰亦證稱：不知道地下室建材是否移交管委會等語，足見擎碧建
設公司並未將置於系爭建物內之建材點交予時代廣場管委會，系
爭建材仍屬擎碧建設公司所有。再參以甲○○主觀上亦認系爭建
材為其所有，鎖於系爭建物內，並警告他人不得進入，則被上訴
人在無法確知系爭建材是否係擎碧建設公司留供時代廣場大樓全
體住戶使用之情況下，自難認丁○○、吉而升公司有召開區分所
有權人會議促使全體住戶決議將系爭建材移出系爭建物之義務，
亦難認被上訴人有共同決議將系爭建材繼續置放於系爭建物之侵
權行為。甲○○於九十二年三月間始將系爭建材由系爭建物移至
公共區域，為上訴人所不爭執，系爭建材於九十二年三月前均置
放於系爭建物內，由上訴人管領，上訴人又未提出其他證據證明
被上訴人有何不當得利或侵權行為，上訴人依侵權行為及不當得
利之法律關係，訴請被上訴人連帶給付一千零七十三萬九千九百
六十七元本息，為無理由，不應准許等詞，為其判斷之基礎。
惟查上訴人主張丁○○在台北地院九十二年度易字第一六七八號
竊盜案件審理時，就系爭建材誰屬，已答辯略謂：擎碧建設公司
於八十八年一月十六日即已委託黃維強將系爭磁磚等建材移轉並
交付予時代廣場管委會管領；系爭建材所有權屬時代廣場管委會
所有等情；另擎碧建設公司工地主任黃維強所出具之委託確認書
內亦載明系爭建材交由新成立之管委會全權處理，且系爭建材於
時代廣場管委會成立時即已置於系爭建物內，由該管委員會占有
，則於擎碧建設公司出具委託確認書將系爭建材讓與時代廣場管
理委員會時，依民法第第七百六十一條第一項但書規定亦發生所
有權移轉效力，足見時代廣場管委會自八十八年一月十六日成立
時即已繼受取得系爭建材之所有權等語（見原審卷第一二二頁）
，除提出上開委託確認書為證外，並引用丁○○上開陳述以為證
明。通觀上開委託確認書所載內容，擎碧建設公司已將系爭建材
交由時代廣場管委會，文義似無不明之處，上訴人上開攻擊防禦
方法及丁○○不利於己之陳述，因何不足採取？原審未於判決內
說明其理由，徒以黃維強證稱伊未有帶領管委會委員至大樓各處
看，僅說散布各處的建材由管委會處理等詞，遽認擎碧建設公司
尚未點交系爭建材與時代廣場管委會，系爭建材仍屬擎碧建設公
司所有，而為不利於上訴人之認定，自有判決理由不備之違法。
倘擎碧建設公司自八十八年一月十六日已將系爭建材讓與時代廣
場管委會，時代廣場管委會自八十八年一月十六日至九十二年三
月間將系爭建材置於系爭建物內而未移除，又丁○○及吉而升公
司於時代廣場管委會成立時即分別擔任時代廣場管理委員會正、
副主任委員，已知悉該事實，竟未設法移除，任令系爭建材仍置
於上訴人所有系爭建物內，而無占有正當之權源，則上訴人是否
不得依共同侵權行為或不當得利請求上訴人負連帶賠償責任或返
還其利益，即非無疑，自應詳予推求。原審以前開理由，為上訴
人不利之判決，尚嫌速斷。上訴論旨，執以指摘原判決不當，求
予廢棄，非無理由。
據上論結，本件上訴為有理由。依民事訴訟法第四百七十七條第
一項、第四百七十八條第二項，判決如主文。
中    華    民    國  九十七  年    四    月   三十   日
                      最高法院民事第一庭
                          審判長法官  蕭  亨  國
                                法官  葉  勝  利
                                法官  高  孟  焄
                                法官  許  澍  林
                                法官  李  寶  堂
      本件正本證明與原本無異
                                      書  記  官
中    華    民    國  九十七  年    五    月   十五   日
                                                      K


司法院資訊處製作；財團法人民間司法改革基金會備份。
